【裁判字號】    95,上訴,1370
【裁判日期】    950926
【裁判案由】    違反毒品危害防制條例
【裁判全文】
臺灣高等法院高雄分院刑事判決        95年度上訴字第1370號
上  訴  人  臺灣屏東地方法院檢察署檢察官
被      告  甲○○
                    (
上列上訴人因被告違反毒品危害防制條例案件，不服臺灣屏東地
方法院94年度訴字第710 號中華民國95年5月30日第一審判決（
起訴案號：臺灣屏東地方法院檢察署94年度毒偵字第1597號、移
送併辦案號：94年度毒偵字第2747號、94年度速偵字第150 號、
95年度毒偵字第697 號），提起上訴及移送併辦（案號：95年度
毒偵字第1090 號、第1304號），本院判決如下：
    主  文
原判決撤銷。
甲○○連續施用第一級毒品，處有期徒刑壹年伍月；扣案之海洛
因包（合計淨重：零點零陸公克、空包裝重：零點陸柒公克）
、含有海洛因成分之注射針筒支，均沒收銷燬之。又連續施用
第二級毒品，處有期徒刑月。應執行有期徒刑壹年陸月；扣案
之海洛因包（合計淨重：零點零陸公克、空包裝重：零點陸柒
公克）、含有海洛因成分之注射針筒支，均沒收銷燬之。
    事  實
一、甲○○前於民國（下同）91年間因施用毒品案件，經原審法
    院裁定送觀察、勒戒後，認無繼續施用毒品傾向，於92 年2
    月25日釋放出所，由臺灣屏東地方法院檢察署檢察官以91年
    度毒偵字第1479號為不起訴處分確定。詎其猶不知悔改，仍
    未戒除毒癮，於觀察、勒戒執行完畢釋放後，5 年內復分別
    基於施用第一級毒品海洛因、第二級毒品甲基安非他命之概
    括犯意，自94年3 月中旬某日起至95年4 月23日上午10時止
    ，將海洛因加礦泉水稀釋後以注射針筒注射之方式；及自94
    年6 月1 日起至95年4 月23日晚上8 時許止，將甲基安非他
    命燒烤後產生煙氣以口鼻吸食之方式，在其位於屏東縣內埔
    鄉○○村○○路244 號租屋處、屏東縣內埔鄉○○路朋友住
    處、屏東縣萬巒鄉○○村○○道路、泗溝村幼稚園等地，連
    續施用海洛因及甲基安非他命多次。嗣先後於：(一)94年6 月
    17 日20 時30分許，主動前往屏東縣警察局潮州分局新埤分
    駐所向警員自首，並交付其所有含有海洛因成分之注射針筒
    1 支。(二)94年11月2 日16時40分許，因行跡可疑，為警在屏
    東縣內埔鄉○○路244 號前查獲，並扣得海洛因1 包（淨重
    ：0.04公克、空包裝重：0.18公克）。(三)94年12月15日18時
    55分許，為警在屏東縣內埔鄉○○村○○路244 號前查獲，
    並扣得海洛因2 包（合計淨重：0.02公克、空包裝重：0.49
    公克）及含有海洛因成分之注射針筒２支。(四)於95年2 月7
    日15時30分許，為警在屏東縣萬巒鄉○○村○○道路附近臨
    檢查獲。(五)95年4 月25日上午10時許止，在屏東縣內埔鄉河
    邊汽車旅館臨檢查獲。
二、案經屏東縣警察局潮州分局、屏東縣警察局內埔分局移送臺
    灣屏東地方法院檢察署檢察官偵查起訴及移送併辦。
    理  由
一、訊據被告甲○○對上開事實供承不諱，且被告於94年6 月17
    日、95年4 月25日為警查獲採尿送驗結果，均呈嗎啡（即海
    洛因水解後之反應）及甲基安非他命之陽性反應；於94年11
    月2 日、94年12月15日、95年2 月7 日查獲採尿送驗結果，
    均呈嗎啡之陽性反應，有臺灣檢驗科技股份有限公司94年7
    月1 日KＺ000000000000號、94年11月18日KH2005B0000000號
    、94年12月28日KH2005C0000000號、95年2 月23日KＺ000000
    000000號、95年5 月19日KＺ000000000000號濫用藥物尿液檢
    驗報告各1 紙在卷可證。又94年11月2 日扣案之白粉1 包（
    淨重：0.04公克、空包裝重：0.18公克）及於94年12月15
    日扣案之白粉2 包（合計淨重：0.02公克、空包裝重：0.49
    公克），經送法務部調查局鑑驗結果均含第一級毒品海洛因
    成分，有該局95年1 月17日調科壹字第240004005 號、95年
    2 月23日調科壹字第240004037 號鑑定通知書各1 紙在卷可
    佐。又94年6 月17日扣案之注射針筒1 支及94年12月15日扣
    案之注射針筒2 支，經送高雄醫學大學附設中和紀念醫院檢
    驗結果，均有海洛因之陽性反應，顯然沾附有第一級毒品海
    洛因成分之事實，有該院94年11月8 日檢驗報告1 紙、95年
    1 月10日檢驗報告2 紙在卷可憑。上述鑑驗結果，均係檢驗
    機關本於專業知識及以精密儀器或科學檢驗方法所得之結論
    ，自可憑信，足見被告之自白核與事實相符；又被告前於91
    年間因施用毒品案件，經原審法院91年度毒聲字第1429號裁
    定送觀察、勒戒後，認無繼續施用毒品傾向，於92年2 月25
    日釋放出所，由臺灣屏東地方法院檢察署檢察官以91年度毒
    偵字第1479號為不起訴處分確定，此有臺灣屏東地方法院檢
    察署刑案資料查註紀錄表及臺灣高等法院被告全國前案紀錄
    表各1 份在卷可參，本件事證明確，被告連續施用第一級毒
    品海洛因及第二級毒品甲基安非他命之犯行，堪以認定。
二、按海洛因、甲基安非他命分別為毒品危害防制條例第2 條第
    2 項第1 款及第2 款所明定之第一級及第二級毒品，核被告
    所為，其施用海洛因之犯行，係犯同條例第10條第1項 之施
    用第一級毒品罪；其施用甲基安非他命之犯行，係犯同條例
    第10條第2 項之施用第二級毒品罪。被告持有海洛因及甲基
    安非他命後進而施用，其持有之低度行為，應為施用之高度
    行為吸收，均不另論罪。被告多次施用第一級毒品海洛因及
    多次施用第二級毒品甲基安非他命，均時間緊接，犯罪方法
    相近，且觸犯構成要件相同之罪名，均為連續犯，均應依刑
    法第56條之規定論以一罪；公訴人起訴事實僅論及被告於94
    年6 月1 日起至94年6 月17日21時30分許往前回溯72小時內
    某時止，連續施用第一級毒品海洛因、第二級毒品甲基安非
    他命多次之犯行，惟被告其餘施用第一級毒品海洛因、第二
    級毒品甲基安非他命之行為，與已起訴之犯罪事實，具有連
    續犯之裁判上一罪關係，為起訴效力所及，本院自應併予審
    理。其所犯上述2 罪，犯意各別，行為互異，應予分論併罰
    。又被告行為後，刑法第56條關於連續犯之規定，業於94年
    2 月2 日修正公布刪除，並於95年7 月1 日施行，則被告之
    犯行，因行為後新法業已刪除連續犯之規定，此刪除雖非犯
    罪構成要件之變更，但顯已影響行為人刑罰之法律效果，自
    屬法律有變更。比較新、舊法律結果，因舊法係依連續犯規
    定論以一罪，新法則應依行為次數分別論罪，自以舊法較有
    利於被告，依刑法第2 條第1 項前段規定，仍應適用較有利
    於被告之行為時法律即舊法論以連續犯（最高法院95年第8
    次刑事庭會議決議參照）。
三、原審予以論罪科刑，固非無見。惟被告自95年2 月7 日第4
    次為警查獲後迄95年4 月23日止，分別施用第一級毒品及施
    用第二級毒品之行為，原審未及併予審酌，自有未洽。檢察
    官上訴意旨，執此指摘原判決不當；為有理由，自應由本院
    將原判決撤銷改判。審酌被告前因施用毒品案件，經強制戒
    治後，仍未能徹底戒絕毒品，再度施用毒品，顯見其無戒毒
    悔改之意，惟念其施用毒品，僅戕害一己之身體健康，所為
    尚未害及他人，及其施用之次數甚繁，及犯後坦承犯行態度
    良好等一切情狀，分別量處如主文第2項 所示之刑並定其應
    執行刑。扣案之海洛因3 包（合計淨重：0.06公克、空包裝
    重：0.67公克，包裝沾有海洛因無從分離），為第一級毒品
    ，含有海洛因成分之注射針筒3支 ，均應依毒品危害防制條
    例第18條第1 項前段規定沒收銷燬之，至送驗耗損之毒品，
    業經滅失，爰不另為沒收銷燬之諭知。
據上論結，應依刑事訴訟法第369 條第1 項前段、第364 條、第
299 條第1 項前段，毒品危害防制條例第10條第1 項、第2 項、
第18條第1 項前段，刑法第2 條第1 項、第11條、第51條第5款
、第9 款，修正前刑法第56條，判決如主文。
本案經檢察官沈紹嘉到庭執行職務。
中    華    民    國    95    年    9    月    26    日
                  刑事第七庭    審判長法  官  莊飛宗
                                      法  官  黃三友
                                      法  官  黃憲文
以上正本證明與原本無異。
施用第二級毒品部分不得上訴。
其餘部分如不服本判決應於收受本判決後10日內向本院提出上訴
書狀，其未敘述上訴理由者，並得於提起上訴後10日內向本院補
提理由書狀（均須按他造當事人之人數附繕本）「切勿逕送上級
法院」。
中    華    民    國    95    年    9    月    27    日
                                      書記官  施耀程
附錄本件判決論罪科刑法條：
毒品危害防制條例第10條
施用第一級毒品者，處6 月以上5 年以下有期徒刑。
施用第二級毒品者，處3 年以下有期徒刑。


司法院資訊處製作；財團法人民間司法改革基金會備份。
